【裁判字號】    95,易,1234
【裁判日期】    951117
【裁判案由】    詐欺
【裁判全文】
臺灣彰化地方法院刑事判決              95年度易字第1234號
公  訴  人  臺灣彰化地方法院檢察署檢察官
被      告  己○○
上列被告因詐欺案件，經檢察官聲請簡易判決處刑（95年度偵字
第8500號、偵緝字第598、599號），本院裁定依簡式審判程序審
理並判決如下：
    主  文
己○○幫助意圖為自己不法之所有，以詐術使人將本人之物交付
，處有期徒刑肆月，如易科罰金以銀元佰元即新台幣玖佰元折
算壹日。
    事   實
一、己○○能預見變賣銀行帳戶及存摺、提款卡供不相識之人使
    用，可供該人或其所屬之犯罪集團作為非法轉帳使用，以便
    詐欺被害人使之將款項匯入該帳戶，嗣再提領贓款，致使被
    害人及警方追查無門，竟仍基於幫助他人詐欺之不確定故意
    ，於民國（下同）94年10月間某日，在彰化縣溪湖鎮溪湖糖
    廠旁，將自己所有之臺中商業銀行溪湖分行帳號0000000000
    00號存摺、印章及提款卡，以新臺幣（下同）2,000元之代
    價，販售予綽號「小胖」之不詳姓名年籍成年男子使用。適
    有丙○○等如附表所示之人，在附表所示之時間、地點，接
    獲某不詳姓名年籍之詐騙集團成員以電話謊稱中獎，但須支
    付律師費及稅金等語，而陷於錯誤，分別至金融機構將如附
    表所示之金額匯入己○○之前揭帳戶內，受有財產上損失。
    嗣於95年7月30日上午9時許，為警通知己○○到案後，始查
    悉上情。
二、案經丙○○訴由彰化縣警察局溪湖分局報告臺灣彰化地方法
    院檢察署檢察官偵查起訴。
    理  由
一、上揭事實，業據被告己○○於警詢、偵查及本院審理中坦承
    不諱，核與告訴人丙○○及被害人甲○○、戊○○、庚○○
    、乙○○、丁○○於警詢中證述之情節相符，並有臺中商業
    銀行存款業務往來申請約定書、交易明細表、丙○○之匯款
    申請書回條、甲○○之屏東縣里港鄉農會匯款申請書、乙○○之臺灣企銀跨行匯款申請書、戊○○、庚○○及丁○○之
    郵政跨行匯款申請書各1份附卷可稽，足認被告之自白與事
    實相符，其罪行堪予認定。
二、按被告行為後，刑法於94年2月2日修正公布、刑法施行法於
    95年6月14日修正公布、罰金罰鍰提高標準條例於95年5月17
    日修正公布，並均於95年7月1日施行，關於本案應適用之新
    舊法，茲比較如下：
(一)刑法第2條第1項規定，係規範行為後法律變更所生新舊法律
    比較適用之準據法，於95年7月1日刑法施行後，應適用刑法
    第2條第1項之規定，為「從舊從輕」之比較（最高法院95年
    5月23日第8次刑事庭會議決議第1點第1項參照）。
(二)刑法第33條第5款關於罰金刑之規定，由「罰金：一元以上
    」修正為「罰金：新臺幣一千元以上，以百元計算之」，應
    依刑法第2條第1項規定，適用最有利於行為人之法律（最高
    法院95年5月23日第8次刑事庭會議決議參照）。本案刑法第
    339條第1項詐欺取財罪關於「科或併科一千元以下罰金」之
    罰金刑部分，經比較新、舊法結果，應以被告行為時之法律
    即修正前第33條第5款規定，最有利於被告。
(三)刑法施行法第1條之1增訂施行前，依罰金罰鍰提高標準條例
    第1條前段、現行法規所定貨幣單位折算新臺幣標準第2條規
    定，本案刑法第339條第1項詐欺取財罪關於「科或併科一千
    元以下罰金」之罰金刑部分，應提高折算為得科或併科新臺
    幣3萬元以下罰金。刑法施行法修正增訂第1條之1規定：「
    中華民國九十四年一月七日刑法修正施行後，刑法分則編所
    定罰金之貨幣單位為新臺幣。九十四年一月七日刑法修正時
    ，刑法分則編未修正之條文定有罰金者，自九十四年一月七
    日刑法修正施行後，就其所定數額提高為三十倍。但七十二
    年六月二十六日至九十四年一月七日新增或修正之條文，就
    其所定數額提高為三倍。」依增訂條文提高並改為新臺幣後
    ，本案刑法第339條第1項詐欺取財罪關於「科或併科一千元
    以下罰金」之罰金刑部分，亦同為得科或併科新臺幣3萬元
    以下罰金，經比較新、舊法後，結果並無不同。
(四)刑法第41條第1項前段關於易科罰金折算標準之規定，由「
    犯最重本刑為五年以下有期徒刑以下之刑之罪，而受六個月
    以下有期徒刑或拘役之宣告，因身體、教育、職業、家庭之
    關係或其他正當事由，執行顯有困難者，得以一元以上三元
    以下折算一日，易科罰金。」修正為「犯最重本刑為五年以
    下有期徒刑以下之刑之罪，而受六個月以下有期徒刑或拘役
    之宣告者，得以新臺幣一千元、二千元或三千元折算一日，
    易科罰金。」應依刑法第2條第1項規定，適用最有利於行為
    人之法律（最高法院95年5月23日第8次刑事庭會議決議第3
    點第2項參照）。修正前刑法第41條第1項前段之易科罰金折
    算標準，依修正刪除前之罰金罰鍰提高標準條例第2條規定
    ，應就其原定數額提高為一百倍折算一日，並依現行法規所
    定貨幣單位折算新臺幣條例第2條規定，以新臺幣3倍折算之
    ，亦即修正前刑法第41條第1項前段之易科罰金折算標準，
    應以銀元三百元即新臺幣九百元折算為一日，經比較新、舊
    法結果，應以被告行為時之法律即修正前刑法第41條第1項
    前段，修正前罰金罰鍰提高標準條例第2條規定，最有利於
    被告。
(五)刑法第30條關於幫助犯之規定，僅有文字之修正，無關成立
    幫助犯內容之實質之變更，非屬法律之變更。
(六)比較時應就罪刑有關之共犯、未遂犯、想像競合犯、牽連犯
    、連續犯、結合犯，以及累犯加重、自首減輕暨其他法定加
    減原因（如身分加減）與加減例等一切情形，綜其全部罪刑
    之結果而為比較（最高法院95年5月23日第8次刑事庭會議決
    議第1點第4項參照）。經綜合比較新、舊法之結果，被告行
    為後之新法並無較有利於被告，依刑法第2條第1項前段規定
    ，本案自應適用被告行為時之法律即修正前刑法第33條第5
    款、第41條第1項前段，罰金罰鍰提高標準條例第1條前段、
    修正前罰金罰鍰提高標準條例第2條規定。
三、核被告己○○所為，係犯刑法第30條第1項前段、第339條第
    1項之幫助詐欺取財罪。被告以幫助他人犯罪之意思，參與
    犯罪構成要件以外之行為，為幫助犯，應依刑法第30條第2
    項之規定，按正犯之刑減輕之。爰審酌被告犯罪之動機、方
    法、手段、所生危害暨犯後態度等一切情狀，量處如主文所
    示之刑，並諭知易科罰金之折算標準，以示懲儆。
據上論斷，應依刑事訴訟法第273條之1第1項、第299條第1項前
段，刑法第30條第1項前段、第2項、第339條第1項、修正前刑法
第41條第1項前段，罰金罰鍰提高標準條例第1條前段、修正前罰
金罰鍰提高標準條例第2條，現行法規所定貨幣單位折算新臺幣
條例第2條，判決如主文。
本案經檢察官鮑慧忠到庭執行職務。
中    華    民    國    95    年    11    月    17    日
                  刑事第一庭          法  官  林欽章
以上正本證明與原本無異。
如不服本判決，應於判決送達後十日內向本院提出上訴狀 (須附
繕本 )。
告訴人或被害人對於判決如有不服具備理由請求檢察官上訴者，
其上訴期間之計算係以檢察官收受判決正本之日期為準。
中    華    民    國    95    年    11    月    17    日
                                      書記官  陳錫威
附錄本案論罪科刑法條全文：
中華民國刑法第339條
（普通詐欺罪）
意圖為自己或第三人不法之所有，以詐術使人將本人或第三人之
物交付者，處 5 年以下有期徒刑、拘役或科或併科 1 千元以下
罰金。
以前項方法得財產上不法之利益或使第三人得之者，亦同。
前二項之未遂犯罰之。
附表：
┌─┬───┬────┬─────┬─────┬──────┐
│編│被害人│被害時間│被害地點  │被騙金額  │ 備  註     │
│號│      │        │          │（新臺幣）│            │
├─┼───┼────┼─────┼─────┼──────┤
│ 1│丙○○│94年10月│第一商業銀│5萬元     │            │
│  │      │24日    │行興雅分行│          │            │
├─┼───┼────┼─────┼─────┼──────┤
│ 2│甲○○│95年10月│屏東縣里港│1萬7,000元│            │
│  │      │26日、27│鄉農會    │          │            │
│  │      │日      │          │          │            │
├─┼───┼────┼─────┼─────┼──────┤
│ 3│戊○○│94年10月│臺南郵局  │7,000元   │            │
│  │      │27日    │          │          │            │
├─┼───┼────┼─────┼─────┼──────┤
│ 4│庚○○│94年10月│臺中縣東勢│7,000元   │            │
│  │      │14日    │郵局      │          │            │
├─┼───┼────┼─────┼─────┼──────┤
│ 5│乙○○│94年10月│臺中市中港│10萬260元 │            │
│  │      │20日    │路臺灣企銀│          │            │
├─┼───┼────┼─────┼─────┼──────┤
│ 6│丁○○│94年10月│臺中市西屯│7,000元   │            │
│  │      │21日    │郵局      │          │            │
└─┴───┴────┴─────┴─────┴──────┘


司法院資訊處製作；財團法人民間司法改革基金會備份。
